【裁判字號】    98,易,1537
【裁判日期】    980930
【裁判案由】    妨害自由等
【裁判全文】
臺灣臺北地方法院刑事判決              98年度易字第1537號
公  訴  人  臺灣臺北地方法院檢察署檢察官
被      告  乙○○
            丁○○
共      同
選任辯護人  林明輝律師
            簡啟煜律師
上列被告等因妨害自由等案件，經檢察官聲請以簡易判決處刑（
97年度偵字第25666號、98年度偵字第9395號），本院認不宜逕
以簡易判決處刑（98年度簡字第2208號），而改用通常程序審理
，茲判決如下：
    主  文
丁○○以脅迫妨害人行使權利，處拘役伍日，如易科罰金，以新
臺幣壹仟元折算壹日。緩刑貳年。
乙○○部分，本件公訴不受理。
    事  實
一、丁○○、丙○○分別住在臺北縣新店市○○街27巷29弄145
    號1樓、2樓，為同棟公寓上下樓層之鄰居，因丁○○不堪丙○○家中噪音干擾而彼此不睦。丁○○明知其住處前巷道為
    供公眾往來通行之道路，於民國97年8月8日中午13時許，見
    丙○○出門倒完垃圾，經由其住處前巷道步行返家途中，竟
    起意以肢體脅迫方式，在丙○○返家必經之處，且該處兩側
    已停放機車、空間不足兩人平行通過之情況下，仍以雙手交
    叉放在胸前、面對告訴人之姿勢，站在丙○○返家必經之處
    ，製造路障，藉其肢體動作對丙○○施以脅迫，妨害丙○○
    行使行之權利。
二、案經丙○○訴由臺北縣政府警察局新店分局報請臺灣臺北地
    方法院檢察署檢察官聲請簡易判決處刑。
    理  由
一、訊據被告丁○○固坦承於上開時地，為要求告訴人丙○○不
    要再製造噪音，於告訴人外出倒垃圾後返家途中，其雙手交
    叉放在胸前，站在前往告訴人住處樓梯間之通道上等情屬實
    ，然辯稱：其當時只是問告訴人為何一定要這麼吵，其當時
    雙手交叉自然放在胸前，雙腳拼攏直立站著，與告訴人間無
    任何肢體接觸，詎告訴人什麼都不回答，就直接大叫救命，
    其絕無妨害告訴人行使行之權利之犯意或舉動云云。
二、經查：
  (一)上揭犯罪事實，業據告訴人丙○○於本院審理時具結證述：
    當時被告是站在如97年度偵字第25666號偵查卷第34頁第3張
    照片所示小朋友所在位置，當時通往其住處樓梯間通道上，
    在臺北縣新店市○○街27巷29弄145號1樓門口盆栽前及143
    號1樓門口前各停有機車，被告丁○○就站在145號門口盆栽
    前所停機車及143號門口所停機車的中間，面向29弄口，我
    跟被告說借過，被告丁○○不讓我過，這樣的情形大約經過
    1、2分鐘，當時甲○○在我家，我請甲○○去拿相機，被告
    丁○○才讓我過等語明確。
  (二)並據目擊證人即告訴人朋友甲○○於本院審理時具結證稱：
    我在樓上聽到告訴人叫我名字時，我沒有馬上去看，我以為
    她是請我開樓梯間的大門，我按開了樓梯間大門開關後，仍
    然聽到告訴人叫我的名字，並喊「救我」，我就趕快跑到陽
    台看，我看到被告丁○○雙手環抱在胸前，擋住丙○○的去
    路，當時被告丁○○並沒有讓路要讓告訴人走的樣子，時間
    經過大約1、2分鐘，後來我手拿DV準備要拍攝時，被告丁○○就趕快讓開等語在卷。以上均足認被告丁○○站在告訴人
    返家必經通道上，其站立該處面對告訴人不動之肢體威嚇行
    為，已使告訴人內心意思自由受到相當影響。
  (三)參以被告丁○○自承當時其站在該處是要問告訴人為何一定
    要這麼吵等情，堪認被告丁○○當時站在該處之目的即是為
    擋住告訴人去路，與告訴人對話，惟告訴人並無在該處暫停
    與被告丁○○對話之義務，況被告丁○○亦可以言語請告訴
    人留步之方式與告訴人溝通，實無以站在告訴人返家途中必
    經路徑上面對告訴人，使告訴人感受威脅而無法自由通過之
    必要。且查被告丁○○自承亦有聽見告訴人大喊救命，倘被
    告丁○○果無以站立該處以脅迫妨害告訴人行使行之權利之
    犯意，衡情見告訴人迎面走來，理應側身讓路或離開其原來
    所站處所，讓告訴人通行，惟被告丁○○於聽聞告訴人喊救
    命後，並未離開該處，仍站在原地面對告訴人，係於見目擊
    證人甲○○在樓上持DV拍攝時，被告丁○○始離開其所站位
    置，告訴人因而得以通行至樓梯間上樓返回住處等情，亦據
    告訴人及證人甲○○證述其詳，復為被告丁○○所是認，益
    徵被告丁○○確有以其身體阻擋在告訴人前往住處樓梯間大
    門之通道上，妨害告訴人之行之權利，被告丁○○否認有妨
    害自由犯意及行為云云，洵非可採。本件事證明確，被告丁○○之犯行堪予認定，應依法論科。
三、核被告丁○○所為，係犯刑法刑法第304條第1項強制罪。爰
    審酌被告係因不堪告訴人噪音干擾，為質問告訴人為何一再
    發出噪音，不知循正當途徑，終致發生本件犯行，所為固有
    不該，然衡其情節尚輕，犯罪所生危害亦非嚴重等犯罪之動
    機、目的、手段、所生危害及其犯後態度等一切情狀，量處
    如主文所示之刑，並諭知易科罰金之折算標準。末查被告未
    曾受有期徒刑以上刑之宣告，此有臺灣高等法院被告前案紀
    錄表附卷可稽，其因一時衝動，短於思慮，致觸犯本案犯行
    ，且被告丁○○現仍就學中，經此次起訴審判後，當能知所
    警惕，信用無再犯之虞，本院認為前開對其宣告之刑，以暫
    不執行為適當，爰宣告緩刑2年，以啟自新。
四、被告乙○○部分：
  (一)公訴意旨略以：被告乙○○與告訴人丙○○為臺北縣新店市
    ○○街27巷29弄145號1、2樓之鄰居，被告乙○○因不滿告
    訴人家中時常發出噪音，於97年8月8日上午10時至中午間之
    某時，基於公然侮辱之犯意，在上開住處前之不特定公眾得
    出入見聞之馬路上，大聲叫囂：「瘋女人，沒看過這麼惡毒
    的女人」等語辱罵告訴人，足以貶抑其人格，因認被告乙○○涉犯刑法第309第1項之公然侮辱罪嫌等語。
  (二)按告訴乃論之罪，告訴人於第一審辯論終結前得撤回其告訴
    ，又告訴經撤回者，應諭知不受理之判決，刑事訴訟法第23
    8條第1項、第303條第3款分別定有明文。再不受理之判決，
    得不經言詞辯論為之，亦為同法第307條所明定。
  (三)查本件告訴人丙○○告訴被告乙○○公然侮辱案件，起訴書
    認係觸犯刑法第309條第1項之公然侮辱罪，依刑法第314條
    規定，須告訴乃論。茲據告訴人於98年8月26日具狀表示撤
    回告訴，此有刑事撤回告訴狀在卷可憑，依照首開說明，本
    件被告乙○○被訴部分爰不經言詞辯論，逕為諭知不受理之
    判決。
據上論斷，應依刑事訴訟法第452條、第284條之1、第299條第1
項前段、第303條第3款、第307條，刑法第304條第1項、第41條
第1項前段、第74條第1項第1款，判決如主文。
本案經檢察官蔡漪甄到庭執行職務
中    華    民    國    98    年    9     月    30    日
                  刑事第十二庭  法  官  陳慧萍
以上正本證明與原本無異。
如不服本判決應於收受送達後10日內向本院提出上訴書狀，並應
敘述具體理由；其未敘述上訴理由者，應於上訴期間屆滿後20日
內向本院補提理由書（均須按他造當事人之人數附繕本）「切勿
逕送上級法院」。
                                書記官  黃慧怡
中    華    民    國    98    年    9     月    30    日
附錄本案論罪科刑法條：
中華民國刑法第304條
（強制罪）
以強暴、脅迫使人行無義務之事或妨害人行使權利者，處3年以
下有期徒刑、拘役或3百元以下罰金。
前項之未遂犯罰之。


司法院資訊處製作；財團法人民間司法改革基金會備份。
